【裁判字號】    97,交聲,215
【裁判日期】    971031
【裁判案由】    違反道路交通管理處罰條例
【裁判全文】
臺灣宜蘭地方法院交通事件裁定         97年度交聲字第215號
移
異  議  人
即受處分人  甲○○○
代  理  人  乙○○
上列受處分人因違反道路交通管理處罰條例案件，對於交通部公
路總局臺北區監理所宜蘭監理站於民國97年7月18日所為處分（
原處分案號：宜監字第裁43-Z00000000號），聲明異議，本院裁
定如下：
    主  文
異議駁回。
    理  由
一、按汽車駕駛人於身心障礙專用停車位違規停車者，處新臺幣
    （下同）600元以上1,200元以下罰鍰，道路交通管理處罰條
    例第56條第1項第10款定有明文。另「使用身心障礙者專用
    停車位者，除掛有專用牌照之車輛外，應將專用停車位識別
    證置於汽車擋風玻璃明顯處或黏貼於機車車首，以供查核檢
    驗。」、「違規佔用路邊停車場專用停車位者，由交通勤務
    警察、依法令執行交通稽查任務人員或交通助理人員依道路
    交通管理處罰條例第56條規定辦理。」則為身心障礙者專用
    停車位設置管理辦法第9條第1項、第14條第1項所明定。
二、本件異議人即受處分人甲○○○所有之車牌號碼Q3-4685號
    號自用小客車，於民國97年4月11日上午9時35分許，停放在
    國道三號高速公路172.2公里北上清水服務區停車場之身心
    障礙專用停車位，但未依規定使用專用停車位識別證而違規
    停車之違規行為，逕行擎單舉發。受處分人於應到案日期前
    提出申訴，經原處分機關函請原舉發單位調查後，認受處分
    人確有違規停車之事實，乃依道路交通管理處罰條例第56條
    第1項第10款之規定，於97年7月18日以裁處罰鍰1,200元。
三、受處分人固不否認於上開時間，駕駛車牌號碼Q3-4685號自
    用小客車，在身心障礙專用停車位停車之事實，惟否認有何
    違規停車之行為，辯稱：伊有身心障礙手冊，因匆忙中未放
    置在車上云云。經查，身心障礙者專用停車位設置管理辦法
    之立法目的，在於維護身心障礙者之合法權益及生活，保障
    其公平參與社會生活之機會，結合政府及民間資源，規劃並
    推行各項扶助及福利措施。考之身心障礙者專用停車位設置
    管理辦法第9條、第14條之立法意旨，在藉由專用停車位識
    別證之正確置放，以使查核者得迅及、正確檢驗，而確保殘
    障停車位能依規劃目的運用，此等規定，自應一體適用於所
    有汽車駕駛人，縱身心障礙者本人亦應受規範。且具有身心
    障礙身分者，未依規定請領專用停車位識別證或專用牌照，
    並不當然取得該停車位之使用資格，此觀身心障疑者保護法
    第48條規定：「非領有專用停車位識別證明之身心障礙者或
    其家屬，不得違規佔用。」甚明，而職司交通秩序之人員就
    停放之車輛，亦無法一一查認其是否具有相關資格，且依前
    揭法律規定使用身心障礙停車位者，除身心障礙者本人，尚
    包括其家屬，故以該識別證以判斷權利有無，除便利執勤人
    員查核，不失為客觀標準，是以，如駕駛人縱領有專用停車
    位識別證，但未依身心障礙者專用停車位設置管理辦法將識
    別證置於汽車擋風玻璃明顯處，仍屬違反該辦法第9條之規
    範義務，而構成於身心障礙專用停車位違規停車之違規行為
    。
四、綜上所述，受處分人確有前述於身心障礙專用停車位停車時
    ，未依規定將專用停車位識別證置於汽車擋風玻璃明顯處，
    自屬於身心障礙專用停車位違規停車。從而，原處分機關依
    道路交通管理處罰條例第56條第1項第10款、違反道路交通
    管理事件統一裁罰基準表規定，裁處受處分人罰鍰1,200 元
    ，認事用法均無不當。受處分人陳稱原處分不當，為無理由
    ，應予駁回。
據上論斷，應依道路交通案件處理辦法第19條，裁定如主文。
中    華    民    國    97    年    10    月    31    日
                  交通法庭法  官  鄭貽馨
以上正本證明與原本無異。
如不服本裁定，應於裁定送達後5日內，向本院提出抗告狀。（
應附繕本）
                          書記官  林嘉萍
中    華    民    國    97    年    11    月    3     日


司法院資訊處製作；財團法人民間司法改革基金會備份。
